臺灣臺北地方法院民事判決
109年度金字第4號
原      告  朱雅甄  

            莊盈君  

共      同
訴訟代理人  鍾凱勳律師
            黃姝嫚律師
被      告  吳宏榮  
                      送達：臺北市○○區○○街0段0000號                               0樓 


訴訟代理人  洪文浚律師
被      告  台名保險經紀人股份有限公司

法定代理人  李正之  
訴訟代理人  駱冀耕  
            陳慎恬  
上列當事人間請求損害賠償事件，本院於民國111年1月24日言詞
辯論終結，判決如下：
    主  文
被告吳宏榮應給付原告朱雅甄美金參萬參仟零參拾玖元，及自民
國一百零九年一月八日起至清償日止，按週年利率百分之五計算
之利息。
被告吳宏榮應給付原告莊盈君美金伍萬伍仟零貳拾伍元，及自民
國一百零九年一月八日起至清償日止，按週年利率百分之五計算
之利息。
原告其餘之訴駁回。
訴訟費用由原告朱雅甄負擔百分之三十五、原告莊盈君負擔百分
之二十五，餘由被告吳宏榮負擔。
本判決第一項於原告朱雅甄以新臺幣貳拾肆萬元為被告吳宏榮供
擔保後，得假執行；但被告吳宏榮如以新臺幣壹佰零壹萬柒仟壹
佰零陸元為原告朱雅甄預供擔保，得免為假執行。
本判決第二項於原告莊盈君以新臺幣伍拾陸萬肆仟陸佰元為被  
告吳宏榮供擔保後，得假執行；但被告吳宏榮如以新臺幣壹佰陸
拾玖萬參仟玖佰肆拾伍元為原告莊盈君預供擔保，得免為假執行
。
原告其餘假執行之聲請駁回。
      事實及理由
一、原告起訴主張：
  ㈠被告吳宏榮（下以姓名稱之）係任職於被告台名保險經紀人
    股份有限公司(下稱台名公司，與吳宏榮合稱為被告)之保  
    險經紀人，與原告朱雅甄（下以姓名稱之）及其家族配合相
    關保險事宜，嗣吳宏榮於民國104年3月間藉由說明保險商品
    之機會向朱雅甄推薦投資商品，為境外公司LIG公司所發起
    名為「LIG靜止戶專案」之投資專案(下稱系爭投資商品)，
    並向朱雅甄宣稱系爭投資商品係一保本保息之投資產品，由
    LIG公司每月依照投資金額分紅0.6%至1%予投資人，且此專
    案安全性極高，因可隨時取回本金，縱LIG公司營運出現狀
    況，尚有信用保險負責理賠投資人，吳宏榮以其自身亦有投
    資系爭投資商品等話術取信於朱雅甄，並陸續以通訊軟體LI
    NE傳送該專案之說明簡報予朱雅甄，朱雅甄因信賴吳宏榮所
    言為真，遂與其母親即原告莊盈君（下以姓名稱之，與朱雅
    甄合稱為原告）商討後，同意吳宏榮之投資邀約，並提供相
    關證件由吳宏榮協助辦理開戶事宜，朱雅甄於104年6月30日
    、105年6月8日依LIG公司寄發之電子郵件及吳宏榮之指示，
    分別匯出美金80,100元、30,030元至LIG公司之澳洲銀行帳
    戶，此兩筆款項利率分別為1%、0.6%，之後再由莊盈君於10
    5年11月28日匯出第3筆美金110,050元，利息約定0.8%，此
    筆款項因吳宏榮宣稱前2筆資金所匯入之澳洲銀行額度已滿
    ，遂指示朱雅甄請莊盈君將款項匯至LIG公司之新加坡銀行
    帳戶，而吳宏榮並於隔日傳送LIG公司之公司簡報予朱雅甄
    。原告均係信賴吳宏榮對外代表台名公司，所推銷之商品亦
    係代表台名公司所為而參與投資，然LIG公司於106年1月起
    即停止支付利息予原告，朱雅甄因而多次向吳宏榮詢問，但
    吳宏榮卻以各種理由搪塞，原告於108年5月間再向吳宏榮表
    示欲領回拖欠至今之利息，然吳宏榮仍繼續拖延。迄於108
    年6月27日朱雅甄發現帳戶內有一筆美金20,000元匯款，經
    向吳宏榮詢問後，始知為LIG公司給付之利息，但此利息比
    約定之金額短少，吳宏榮此時才告知原告，LIG公司實為詐
    騙集團開設之公司，且後續利息無以為繼，嗣原告才知LIG
    公司所有相關人員於107年9月間即因違反銀行法罪嫌遭檢察
    官起訴，吳宏榮以上開詐欺之方式，致原告因此投資而受有
    財產權之損害。又吳宏榮任職於台名公司，以其保險經紀人
    身分向原告推銷系爭投資商品，自屬與其執行業務相牽連或
    職務上予以機會之行為，台名公司對於吳宏榮具有管理、  
    監督及懲戒之權限，原告自得請求台名公司與吳宏榮連帶負
    賠償責任。原告因吳宏榮違反銀行第29條、第29條之1規定
    而受有損害，爰依民法第184條第1項後段、第2項、第188條
    第1項前段規定，對被告提起本件訴訟等語。
  ㈡並聲明：⑴被告應連帶給付朱雅甄美金110,130元，及自起訴
    狀繕本送達翌日（即109年1月8日）起至清償日止，按週年
    利率5％計算之利息；⑵被告應連帶給付莊盈君美金110,050元
    ，及自起訴狀繕本送達翌日（即109年1月8日）起至清償日
    止，按週年利率5％計算之利息；⑶願供擔保，請准宣告假執
    行。
二、被告則分別抗辯：
　㈠吳宏榮辯以：朱雅甄係其保險客戶，但因朱雅甄對保險產品
    及金融資訊極有興趣，故經由其介紹成為台名公司之兼職業
    務員，朱雅甄之後亦常向其詢問有無投資理財資訊可供分享
    ，嗣其於104年間經由其他友人介紹得知有系爭投資專案且
    參與投資，並分享朱雅甄知悉，但朱雅甄有投資理財專業，
    要否投資應可自行決定，其並非LIG公司集團之人，亦因投
    資系爭投資專案而受有損失，系爭投資專案之商品入金及出
    金，皆由LIG公司之客戶自行於網站上處理，客戶也係直接
    匯付款項入LIG公司所指定之銀行帳戶，投資收益也由LIG公
    司進行發放，吳宏榮均未經手任何資金，也無從得知朱雅甄
    之投資情形及收益金額，更不可能與原告約定分紅利率或指
    定匯款帳號。況吳宏榮也係於106年初沒收到投資收益，經
    由友人告知才驚覺遭詐騙，其也係基於好意才告知朱雅甄等
    語。
　㈡台名公司則以：其為保險經紀人公司，與保險業務員之間均
    簽訂承攬契約，由保險業務員從事招攬保險業務，其與吳宏
    榮間之法律關係為承攬關係，並非僱傭關係。其公司之營業
    項目僅限於人身及財產保險經紀業務，得授權業務員招攬之
    範圍亦僅限於保險商品，並不包括其他金融商品，吳宏榮雖
    為保險經紀人，但系爭投資專案並非吳宏榮之業務項目，尚
    不得認吳宏榮為執行職務之行為，且台名公司非吳宏榮之僱
    用人，台名公司對其所屬業務員均常宣導各項法令規範，對
    於銷售地下保單或未經核准之地下商品，均再三告誡提醒，
    並公告懲處相關規定，是其對吳宏榮並無選任或監督之疏忽
    可責等語，資為抗辯。
　㈢並均答辯聲明：⑴原告之訴及假執行之聲請均駁回；⑵願供擔
    保，請准宣告免為假執行。
三、兩造不爭執之事項（見本院卷二第70至71頁）：
　㈠朱雅甄於104年6月30日在中國信託銀行信義分行填寫匯出匯
    款申請書，匯款美金80,100元，匯款性質為投資國外股權證
    券，匯款至LIG公司之澳洲銀行帳戶；於105年6月8日再次匯
    款美金30,030元至前揭帳戶(見本院卷一第115至117頁)。
  ㈡朱雅甄於105年11月28日代理莊盈君在中國信託銀行信義分行
    填寫匯出匯款申請書，匯款美金110,050元，匯款性質為投
    資國外股權證券，匯款至LIG公司之新加玻銀行帳戶(見本院
    卷一第151頁)。
　㈢吳宏榮與台名公司於100年10月11日簽訂台名保險業務員業務
    承攬合約書，該合約書第一條約定有「乙方應依相關法令函
    釋、本合約內容及甲方（即台名公司）公告規定....，於甲
    方獲准營業範圍內，招攬甲方同意銷售之人身、財產及其他
    主管機關核准上市之保險商品....。」(見本院卷一第307至
    311頁)。
　㈣朱雅甄於103年5月30日與台名公司簽立指定接續服務聲明書
    與蒐集、處理及利用個人資料告知暨同意書，及業務承攬合
    約書(見本院卷一第433至437、441至443頁)。
四、本院之判斷：
　　原告主張吳宏榮向其推介系爭投資商品，並代為處理開戶事
    宜及擔任LIG公司對其之投資窗口，負責計算及核對其所有
    本金及利息，嗣更代替LIG公司製作投資對帳單，致其受有
    財產上之損害，而吳宏榮為台名公司之保險業務員，爰依民
    法第184條第1項後段、第2項、第188條第1項前段規定，請
    求被告應連帶賠償等語，惟為被告所否認，並以前開情詞置
    辯，則本件所應審究者厥為：㈠原告得否依民法第184條第1
    項後段、第2項規定向吳宏榮請求損害賠償？⒈吳宏榮是否有
    為LIG公司之系爭投資商品向原告為推介行為，致原告陷於
    錯誤而投資，並致受有財產上之損害?⒉吳宏榮若有招攬行為
    ，其是否有違反保險業務員管理規則第19條第1項第11款規
    定，或違反銀行法第29條、第29條之1規定之情形?⒊原告得
    否依民法第184條第1項後段、第2項規定向吳宏榮請求損害
    賠償？若可，其可請求之金額若干?㈡台名公司是否應依民法
    第188條第1項前段規定，與吳宏榮對原告連帶負損害賠償責
    任？茲分項析述如下：
  ㈠原告依民法第184條第2項規定向吳宏榮請求損害賠償，應屬
    有據：
　⒈吳宏榮有為LIG公司之系爭投資商品向原告為推介行為，致原
    告陷於錯誤而投資，並致受有財產上之損害：
　　原告主張吳宏榮藉由說明保險商品之機會，向朱雅甄推薦LI
    G公司之系爭投資商品，並向朱雅甄宣稱系爭投資商品係一
    保本保息之投資產品，由LIG公司每月依照投資金額分紅0.6
    %至1%予投資人之專案，且表示此專案安全性極高，因可隨
    時取回本金，並陸續以通訊軟體LINE傳送該專案之說明簡報
    予朱雅甄，朱雅甄因信賴吳宏榮所推介之商品係代表台名公
    司所為而參與投資，遂與其母莊盈君同意投資，並提供相關
    證件由吳宏榮協助辦理開戶事宜，之後原告分別匯出美金80
    ,100元、30,030元至LIG公司之澳洲銀行帳戶，之後再由莊
    盈君匯出美金110,050元至LIG公司之新加坡銀行帳戶等情，
    惟吳宏榮辯稱其只是與朱雅甄分享自己投資之系爭投資商品
    云云。經查，原告上開主張，業據提出吳宏榮當時提供之LI
    G靜止戶專案之說明簡報、朱雅甄與吳宏榮之通訊軟體LINE
    對話紀錄、原告之銀行匯款單、朱雅甄與吳宏榮之通訊軟體
    LINE對話紀錄截圖、朱雅甄與吳宏榮於108年7月16日之通話
    錄音內容及譯文等件附卷可稽（見本院卷一第29至65、115
    至119、151至267、389至413頁，及本院卷二第171至195頁
    ），據上以觀，吳宏榮確有積極推介系爭商品予原告之情形
    ，尚非單純分享，否則儘可介紹原告逕與LIG公司處理有關
    投資事宜，要無投資前提供資料，並代為開戶、提供匯款銀
    行帳戶及幫忙匯算利息之理，足見吳宏榮確有推介系爭投資
    商品與原告之行為，其所辯要與事實有違，尚難採信，故堪
    信原告前揭之主張為真實。
　⒉吳宏榮前揭招攬行為有違反保險業務員管理規則第19條第1項
    第11款規定，但非違反銀行法第29條、第29條之1規定：
　⑴吳宏榮有推介系爭投資商品予原告之行為，其有違反保險業
    務員管理規則第19條第1項第11款規定：
　①按違反保護他人之法律，致生損害於他人者，負賠償責任。
    但能證明其行為無過失者，不在此限，民法第184 條第2 項
    定有明文。又按業務員有下列情事之一者，除有犯罪嫌疑，
    應依法移送偵辦外，其行為時之所屬公司並應按其情節輕重
    ，予以３個月以上１年以下停止招攬行為或撤銷其業務員登錄
    之處分：....十一、招攬或推介未經主管機關核准或備查之
    保險業務或其他金融商品，保險業務員管理規則第19條第1
    項第11款定有明文。上開規定核其目的雖在於規範保險業務
    員之行為，但仍不免於兼有保護一般消費大眾不致因受保險
    業務員招攬或推介未經主管機關核准或備查之保險業務或其
    他金融商品而受損之意旨，自屬保護他人之法律甚明，故倘
    有違反，自應依民法第184條第2項規定，對被害人負侵權行
    為之損害賠償責任。
　②經查，系爭投資商品未經主管機關金融監督管理委員會保險
    局核准或備查之保險業務或其他金融商品，有金融監督管理
    委員會保險局102年8月15日保局（綜）字第10202090240號
    書函示在案，此有台名公司提出之109年3月18日台保字第10
    90000668號函附卷可參（見本院卷二第55至65頁），就此非
    正式在我國登記核准有案之金融商品，保險業務員本即不得
    予以推介，自難認吳宏榮無過失或已盡其注意義務，且原告
    所受之損害，應認與吳宏榮之推介行為有相當因果關係，是
    以吳宏榮推介系爭投資商品與原告之行為，自應認違反保險
    業務員管理規則第19條第1項第11款之規定。
　⑵至原告稱吳宏榮有違反銀行法第29條、第29條之1規定之情形
    部分；惟按，銀行法第29條第1項規定：「除法律另有規定
    者外，非銀行不得經營收受存款、受託經理信託資金、公眾
    財產或辦理國內外匯兌業務」， 同法第29條之1則規定：「
    以借款、收受投資、使加入為股東或其他名義，向多數人或
    不特定之人收受款項或吸收資金，而約定或給付與本金顯不
    相當之紅利、利息、股息或其他報酬者，以收受存款論」
　　，準此，行為人如以前揭方法向不特定之多數人收受款項或
    吸收資金，且非銀行未經許可經營前揭業務者，即與前開規
    定之構成要件相當。又上開規定旨在保障社會投資大眾之權
    益，有效維護經濟金融秩序，自屬保護他人之法律（最高法
    院103年度台上字第1232號裁定、103年度台上字第1198號判
    決意旨參照）。然查原告雖有推介LIG公司之系爭投資商品
    予原告，然原告均係直接匯入LIG公司之外國帳戶，如前所
    述，吳宏榮並未向原告收取投資款項，尚非有違反銀行法第
    29條、第29條之1規定之情形，是原告此部分主張，應無可
    採。原告另依民法第184條第1項後段對吳宏榮主張，惟此與
    原告前揭主張同法第184條第2項規定屬重疊合併之主張，本
    院自不再予以斟酌，附此敘明。
　⒊原告得依民法第184條第2項規定向吳宏榮請求損害賠償，朱
    雅甄可請求吳宏榮賠償損失金額之30％即美金33,039元、莊
    盈君可請求吳宏榮賠償損失金額之50％即美金55,025元：
　⑴吳宏榮確有推介未經金融監督管理委員會保險局核准之系爭
    投資商品予原告之事實，而違反系爭管理規則第19條第1項
    第11款之規定，業如前所指，則原告主張吳宏榮依民法第18
    4條第2項規定應對原告負損害賠償責任，依法自屬有據。
　⑵然按損害之發生或擴大，被害人與有過失者，法院得減輕賠
    償金額或免除之，民法第217條第1項定有明文。此項規定之
    目的，在謀求加害人與被害人間之公平，故在裁判上法院得
    以職權減輕或免除之（最高法院85年台上字第1756號裁判要
    旨參照）。次按損害之發生或擴大，被害人與有過失者，法
    院得減輕賠償金額或免除之，法院對於賠償金額減至何程度
    ，抑為完全免除，雖有裁量之自由，但應斟酌雙方原因力之
    強弱與過失之輕重定之（最高法院96年度台上字第2902號判
    決要旨參照）。查吳宏榮固有違反保護他人法律之行為，然
    原告身為投資者，就系爭投資商品之相關文件內容，應詳加
    閱覽注意，且其應知系爭投資商品號稱為境外商品，是否足
    以承擔投資風險，復參酌朱雅甄曾通過壽險業務員考試具有
    壽險業務資格，且曾在渣打銀行及星展銀行任職有金融業工
    作之經驗，其工作範圍均與金融保險相關，此有朱雅甄登錄
    台名公司之個人資料、朱雅甄與台名公司簽訂之保險業務員
    承攬合約書、朱雅甄壽險合格證號及登錄於富邦人壽保險公
    司資料等件在卷可查（見本院卷一第433至443頁，及本院卷
    二第145、155頁），朱雅甄顯非毫無投資經驗之人，則其仍
    貿然投資，未進行正確投資判斷，亦難謂全非無責，本院認
    朱雅甄就其損害與有過失，應負70%之過失責任，即僅得請
    求吳宏榮賠償損失金額之30％即美金33,039元（計算式：美
    金110,130×30%＝美金33,039元），另無證據證明莊盈君有何
    投資經驗，惟其未經判斷即貿然投資，且投資本就有風險存
    在，難謂無過失，是本院認莊盈君就其損害與有過失，應負
    50％之過失責任，即僅得請求吳宏榮賠償損失金額之50％即美
    金55,025元（計算式：美金110,050×50%＝美金55,025元），
    始屬允當。
　⑶末按給付無確定期限者，債務人於債權人得請求給付時，經
    其催告而未為給付，自受催告時起，負遲延責任；其經債權
    人起訴而送達訴狀，與催告有同一之效力；遲延之債務，以
    支付金錢為標的者，債權人得請求依法定利率計算之遲延利
    息；應付利息之債務，其利率未經約定，亦無法律可據者，
    週年利率為5％，民法第229條第2項、第233條第1項前段及第
    203條分別定有明文。本件原告請求吳宏榮賠償損害，係以
    支付金錢為標的，無確定期限，又未約定利率，則其請求均
    自起訴狀繕本送達被告翌日（即109年1月8日，見本院卷一
    第289頁）起至清償日止，按週年利率5％計算之遲延利息，
    於法有據，應予准許。
　㈡原告主張台名公司應依民法第188條第1項前段規定，與吳宏
    榮對原告連帶負損害賠償責任，應屬無由：
　　按受僱人因執行職務，不法侵害他人之權利者，由僱用人與
    行為人連帶負損害賠償責任。民法第188條第1項前段固定有
    明文。惟此須受僱人因執行職務，不法侵害他人權利時，始
    有適用。吳宏榮固登錄為台名公司之保險業務員，惟查台名
    公司乃保險經紀人股份有限公司，所營業務係以保險為限，
    本件系爭投資商品屬金融商品，客觀上應可知非台名公司所
    授權保險業務員推介之商品，原告復未能舉證證明系爭投資
    商品曾經台名公司授權其保險業務員為推介，或台名公司受
    有何種利益，則吳宏榮上開推介行為，在客觀上尚不足認與
    其執行職務有關。原告復未能舉證證明台名公司就吳宏榮上
    開推介行為知情，客觀上應可知非台名公司所授權保險業務
    員推介之商品，自不足為原告有利之認定。原告雖另舉其他
    案件之判決或裁定（見本院卷二第89至117頁），然核其情
    形與本件不同，亦無從比附援引。是上訴人主張台名公司應
    依民法第188條第1項前段規定與吳宏榮負僱用人之連帶賠償
    責任，尚屬無據。
五、綜上所述，朱雅甄、莊盈君依民法第184條第2項之規定，分
    別請求吳宏榮給付美金33039元、美金55025元，及自起訴狀
    繕本送達之翌日（即109年1月8日）起至清償日止，按週年
    利率5％計算之利息部分，為有理由，應予准許；逾此部分之
    請求，為無理由，應予駁回。又朱雅甄、莊盈君勝訴部分，
    兩造均陳明願供擔保宣告准免假執行，經核均無不合，爰分
    別酌定相當擔保金額准許之。至原告敗訴部分，其假執行之
    聲請失所依據，應併予駁回。
六、本件事證已臻明確，兩造其餘之攻擊或防禦方法及所用之證
    據，經本院斟酌後，認為均不足以影響本判決之結果，爰不
    逐一論列，附此敘明。
七、訴訟費用負擔之依據：民事訴訟法第79條。
中　　華　　民　　國　　111 　年　　2    月　　25 　　日
　                民事第四庭  法　官　陳靜茹
以上正本係照原本作成。
如對本判決上訴，須於判決送達後20日內向本院提出上訴狀。如
委任律師提起上訴者，應一併繳納上訴審裁判費。
中　　華　　民　　國　　111 　年　　2    月　　25 　　日
                              書記官　蔡汶芯